【裁判字號】    97,訴,4547
【裁判日期】    971121
【裁判案由】    毒品危害防制條例
【裁判全文】
臺灣臺中地方法院刑事判決              97年度訴字第4547號
公  訴  人  臺灣臺中地方法院檢察署檢察官
被      告  甲○○
上列被告因違反毒品危害防制條例案件，經檢察官提起公訴（97
年度毒偵字第5178號），嗣經本院合議庭裁定由受命法官獨任行
簡式審判程序，本院判決如下：
    主    文
陳厚任施用第一級毒品，累犯，處有期徒刑拾月，扣案之第一級
毒品海洛因壹小包含袋重零點肆玖壹柒公克（驗餘淨重為零點
伍玖公克，空包裝為零點壹貳肆公克）沒收銷燬之。
    犯罪事實
一、陳厚任前因施用毒品案件，經法院裁定送觀察、勒戒、強制
    戒治（嗣因法律修正獲釋放）及論罪科刑，最近一次，係於
    民國93年間，經本院以93年度訴字第2091號判決判處有期徒
    刑10月確定，接續其另違反毒品危害防制條例案件有期徒刑
    之執行，於95年3月15日縮短刑期執行完畢獲釋放。詎其仍
    不知警惕，於施用毒品案件，經法院論罪科刑執行完畢獲釋
    放後之5年內，再基於施用第一級毒品之犯意，於97年10月2
    日上午11時許，在臺中市○○區○○路與陳平路口之加油站
    廁所內，以將第一級毒品海洛因置於注射針筒內，再以水稀
    釋混合後，注射於身體血管之方式，施用第一級毒品海洛因
    1 次。嗣於同日下午5時30分許，在臺中市西屯區大石二巷
    內，因騎乘贓車為警逮捕（另案偵查中），當場對陳厚任執
    行搜索而查獲，並扣得其持有之第一級毒品海洛因1包（原
    含袋重0.5公克，嗣因鑑驗滅失0.0083公克；鑑驗後，驗餘
    淨重為0.3593公克，空包裝重0.1324公克）。
二、案經臺中市警察局第六分局報請臺灣臺中地方法院檢察署檢
    察官偵查起訴。
    理    由
一、上開事實，業據被告陳厚任於本院審理時坦承不諱，復有上
    開查獲物品扣案可稽，且被告為警查獲所採集尿液，經送驗
    結果，呈嗎啡陽性反應，有中山醫學大學附設醫院檢驗科藥
    物檢測中心97年10月16日實驗編號第0000000號檢驗報告1紙
    在卷可證；另扣案之白色粉末1小包確係第一級毒品海洛因
    無訛，亦有行政院衛生署草屯療養院97年10月8日草療鑑字
    第0971000073號鑑定書1份在卷可憑；堪認被告上開自白確
    與事實相符，足以採信。按施用第一、二級毒品為犯罪行為
    ，毒品危害防制條例第10條定有處罰明文。故施用第一、二
    級毒品者，依前揭規定本應科以刑罰。惟基於刑事政策，對
    合於一定條件之施用者，則依同條例第20條、第23條之規定
    ，施以觀察、勒戒及強制戒治之保安處分。又毒品危害防制
    條例於92年7月9日修正公布，自93年1月9日施行，其中第20
    條、第23條將施用毒品之刑事處遇程序，區分為「初犯」及
    「5年內再犯」、「5年後再犯」。依其立法理由之說明：「
    初犯」，經觀察、勒戒或強制戒治後，應為不起訴處分或不
    付審理之裁定；經觀察、勒戒或強制戒治執行完畢釋放後，
    「5年內再犯」者，因其再犯率甚高，原實施之觀察、勒戒
    及強制戒治既已無法收其實效，爰依法追訴或裁定交付審理
    。至於經觀察、勒戒或強制戒治執行完畢釋放後，「5年後
    再犯」者，前所實施之觀察、勒戒或強制戒治已足以遮斷其
    施用毒品之毒癮，為期自新及協助其斷除毒癮，仍適用「初
    犯」規定，先經觀察、勒戒或強制戒治之程序。從而依修正
    後之規定，僅限於「初犯」及「5年後再犯」二種情形，始
    應先經觀察、勒戒或強制戒治程序。倘被告於5年內已再犯
    ，經依法追訴處罰，縱其第3次（或第3次以上）再度施用毒
    品之時間，在初犯經觀察、勒戒或強制戒治執行完畢釋放5
    年以後，已不合於「5年後再犯」之規定，且因已於「5年內
    再犯」，顯見其再犯率甚高，原實施觀察、勒戒或強制戒治
    ，已無法收其實效，即應依該條例第10條處罰。至於第3次
    （或第3次以上）施用毒品之時間，是否宜有期間限制？以
    多久為適宜？則分屬刑事政策、專門醫學之範圍，非審判機
    關所能決定，有待循立法途徑解決（最高法院97年度第5次
    刑事庭會議決議）。而查被告前因施用毒品案件，經法院裁
    定送觀察、勒戒、強制戒治（嗣因法律修正獲釋放）及論罪
    科刑，最近一次，係於93年間，經本院以93年度訴字第2091
    號判決判處有期徒刑10月確定，接續其另違反毒品危害防制
    條例案件有期徒刑之執行，於95年3月15日縮短刑期執行完
    畢獲釋放之事實，有臺灣臺中地方法院檢察署刑案資料查註
    紀錄表、臺灣高等法院被告前案紀錄表各1份附卷足憑，其
    於施用毒品案件經法院論罪科行執行完畢獲釋放後5年內，
    再犯毒品危害防制條例第10條之罪，事證明確，被告犯行，
    洵堪認定。
二、查海洛因係毒品危害防制條例第2條第2項第1款規定之第一
    級，是被告所為，係犯同條例第10條第1項之施用第一級毒
    品罪。被告持有第一級毒品之低度行為，應為施用之高度行
    為所吸收，不另論罪。被告前因施用毒品案件，經本院以93
    年度訴字第2091號判決判處有期徒刑10月確定，接續其另違
    反毒品危害防制條例案件有期徒刑之執行，於95年3月15日
    縮短刑期執行完畢，已如前述，其於有期徒刑執行完畢後5
    年內，再故意犯本件有期徒刑以上之罪，依刑法第47條第1
    項之規定，構成累犯，並應加重其刑。爰審酌被告前已有施
    用毒品前科，有上開刑案紀錄表可查，今再為施用，法治觀
    念之淡薄，然施用毒品究屬戕害自身健康之犯罪，被告施用
    毒品尚未造成他人明顯之危害，且於本院審理中已坦承犯行
    ，犯後態度尚稱良好，並兼衡被告犯罪之動機、目的、手段
    、生活狀況及智識程度，現已身染重症，暨公訴人請求科以
    適當之刑等一切情狀，量處如主文所示之刑。扣案之海洛因
    1小包（原含袋重0.5公克，嗣因鑑驗滅失合計0.0083公克；
    鑑驗後，驗餘淨重0.3593公克、空包裝重0.1324公克），係
    毒品危害防制條例第2條第2項第1款所定之第一級毒品，應
    依同條例第18條第1項前段規定，予以宣告沒收銷燬之（包
    裝袋因已沾染第一級毒品海洛因，無可析離，自應視為第一
    級毒品海洛因，併予沒收銷燬之；另因鑑驗耗損之第一級毒
    品海洛因合計0.0083公克，因已滅失，爰不併予宣告沒收銷
    燬之）。
據上論斷，應依刑事訴訟法第273條之1第1項、第299條第1項前
段，毒品危害防制條例第10條第1項、第18條第1項前段，刑法第
11條、第47條第1項，判決如主文。
本案經檢察官乙○○到庭執行職務。
中    華    民    國    97    年    11    月    21    日
                  刑事第14庭    法  官  林世民
上正本證明與原本無異。
如不服本判決，應於送達後10日內向本院提出上訴狀（須附繕本
），上訴於臺灣高等法院臺中分院。
上訴書如未敘述理由，應於上訴期間屆滿後20日內補提理由書於
本院。
                                書記官  紀俊源
中    華    民    國    97    年    11    月    21    日
附錄論罪科刑法條：
毒品危害防制條例第10條：
施用第一級毒品者，處6月以上5年以下有期徒刑。
施用第二級毒品者，處3年以下有期徒刑。


司法院資訊處製作；財團法人民間司法改革基金會備份。
